【裁判字號】    98,簡,468
【裁判日期】    990301
【裁判案由】    空氣污染防制法
【裁判全文】
臺北高等行政法院判決
                                       98年度簡字第468號
原      告  大唐紙器有限公司
代  表  人  甲○○（董事長）
被      告  臺北縣政府環境保護局
代  表  人  乙○○（局長）
訴訟代理人  丙○○
            丁○○
上列當事人間空氣污染防制法事件，原告不服臺北縣政府中華民
國98年7 月13日北府訴決字第0980497487號（案號：00000000）
訴願決定，提起行政訴訟。本院判決如下：
    主  文
原告之訴駁回。
訴訟費用由原告負擔。
    事實及理由
一、程序事項：
    本件係因不服行政機關所為新臺幣（下同）20萬元以下罰鍰
    處分而涉訟之事件，依行政訴訟法第229 條第1 項第2 款規
    定，應適用簡易程序（行政訴訟法第229 條第1 項所定適用
    簡易程序之數額3 萬元，業經司法院以民國92年9 月17日院
    台廳行一字第23681 號令增至20萬元，並定於93年1 月1 日
    實施），本院並依同法第233 條第1 項規定，不經言詞辯論
    ，逕行裁判。
二、事實概要：
    原告所有車輛車號F2-253自用大貨車（出廠日期：87年3 月
    ，以下簡稱系爭車輛），於民國（下同）97年10月23日行經
    臺北縣北二高樹林收費站北上46.4K 時，經被告稽查員目視
    稽查有污染空氣之虞，被告爰以97年12月15日北環空字第09
    70104768號函通知原告，應於98年2 月17日前逕往受檢站受
    測，屆期如未到檢，將依空氣污染防制法相關規定逕行告發
    處分，該函送達日期為97年12月17日。嗣因原告未於前揭期
    限內到檢，違反空氣污染防制法第42條第1 項規定，被告遂
    依同法第68條規定，開立98年5 月25日北環空處字第21-098
    -050015 號裁處書處其6 萬元罰鍰。原告不服，提起訴願，
    復遭臺北縣政府決定駁回，遂向本院提起行政訴訟。
三、本件原告主張：
    本件原告已於98年（應為97年之誤）12月17日受函當日電聯
    詳實告知被告品質維護科分機4120之經辦人員，原告所有系
    爭車輛於97年10月13日，已自行至被告委託之檢測單位春迪
    企業公司接受檢測且合格在案，並依經辦人員指示，於當日
    將檢驗結果表傳真至被告（號碼：(00)0000-0000 ），又以
    電話確認傳送無誤後由被告收妥，並經經辦人員回應，此檢
    驗結果表足以證明97年10月23日系爭車輛無污染之虞，願予
    以結案。然被告卻於98年5 月25日寄發裁處書予原告，裁罰
    60,000元罰鍰，被告對原告之裁處，實已無法達到空氣污染
    防制法第l 條之行政目的，故本件被告之裁處，有違行政程
    序法第7 條規定之比例原則等情。並聲明求為判決撤銷訴願
    決定及原處分。
四、被告則以：
    被告係依目視稽查原告所有車輛疑似有排煙污染之虞，以97
    年12月15日北環空字第0970104768號函通知原告依限至指定
    地點接受檢驗，是原告即負有依限完成系爭車輛檢驗之法定
    作為義務。且本件檢測通知書以郵政雙掛號寄達原告車籍登
    記地址，由原告之受僱人簽收，業已發生送達之效力，原告
    自應依法於期限內完成改善，一經違反即應受罰，為空氣污
    染防制法第42條第1 項、第68條、交通工具違反空氣污染防
    制法裁罰準則第4 條第3 款、交通工具排放空氣污染物檢驗
    及處理辦法第9 條所明定。原告提出97年10月13日檢測結果
    表係完成臺北市政府環保局執行路邊稽查應辦之行政作為義
    務，與本案目視稽查通知執法依據及方式不同，且原告車輛
    係於97年10月23日經目視稽查有污染之虞，目視稽查之前檢
    驗合格車輛其後續保養狀況為何，或是否有損壞並不得而知
    ，自無法確保目測當時車輛無污染之虞，原告自不得據此免
    責。原告所述已於97年12月17日受函當日電聯詳實告知機關
    空氣品質維護科分機4120之經辦人員及被告經辦人員回應，
    此檢驗報告結果表足以證明97年10月23日F2-253號大貨車無
    污染之虞，願予以結案等情事，純屬子虛烏有，不足採信。
    本案違規事實明確，被告依法裁處，並無所謂比例原則問題
    。原告未依上述期限到檢，確已違反空氣污染防制法第42條
    及交通工具違反空氣污染防制法裁罰準則第4 條第3 款規定
    ，本案裁處並無違法或不當等語，資為抗辯。並聲明求為判
    決駁回原告之訴。
五、按「本法專用名詞定義如下：一、空氣污染物：指空氣中足
    以直接或間接妨害國民健康或生活環境之物質。…」、「本
    法所稱主管機關：在中央為行政院環境保護署；在直轄市為
    直轄市政府；在縣（市）為縣（巿）政府。」、「使用中之
    汽車排放空氣污染物，經主管機關之檢查人員目測、目視或
    遙測不符合第34條排放標準或中央主管機關公告之遙測篩選
    標準者，應於主管機關通知之期限內修復，並至指定地點接
    受檢驗。」、「不依第42條規定檢驗，或經檢驗不符合排放
    標準者，處汽車使用人或所有人新臺幣1 千5 百元以上6 萬
    元以下罰鍰。」、「（第1 項）依本法處罰鍰者，其額度應
    依污染程度、特性及危害程度裁處。（第2 項）前項裁罰準
    則，由中央主管機關定之。」空氣污染防制法第2 條第1 款
    、第3 條、第42條第1 項、第68條、第75條分別定有明文。
    又依據空氣污染防制法第75條第2 項授權訂定之「交通工具
    違反空氣污染防制法裁罰準則」第4 條第3 款且規定：「汽
    車使用人或所有人違反本法第42條規定，逾通知期限未至指
    定地點接受檢驗者，其罰鍰額度如下：…三、大型車處6 萬
    元。」。
六、經查，原告所有車牌號碼F2-253自用大貨車，於97年10月23
    日行經臺北縣北二高樹林收費站北上46.4K 時，經被告稽查
    員目視稽查有污染之虞，乃依空氣污染防制法第42條第1 項
    規定，以97年12月15日北環空字第0970104768號函通知原告
    ，其所屬車輛應於98年2 月17日前，逕行前往被告設立之柴
    油車排煙檢測站接受檢測，或就近至其他縣市之動力計檢測
    站進行檢驗，及務必於檢測完成後當日將檢驗結果表傳真至
    被告並電話確認；並說明屆期如未到檢，將依空氣污染防制
    法相關規定逕行予以告發處分，該函於97年12月17日送達原
    告，惟原告並未於收受後，遵期至檢測站檢驗等事實，有被
    告97年12月15日北環空字第0970104768號函及其送達證書、
    被告97年10月23日目視登記高污染車輛紀錄表及其照片影本
    附卷可稽（見原處分卷第33-35 頁；本院卷第43-45 頁），
    且為兩造所不爭，堪信為真實；核原告既於97年12月17日收
    受通知檢測函，卻未遵該函指示於98年2 月17日前，前往檢
    測站接受檢測，自具違章故意。從而，被告以原告未依上述
    期限到檢，審酌其車型等違章情節，遂依空氣污染防制法第
    68條及交通工具違反空氣污染防制法裁罰準則第4 條第3 款
    之規定，裁處其60,000元罰鍰，於法自無不合；要無原告指
    摘之違反行政程序法第7 條規定之比例原則情事。至原告提
    出之臺北市政府環境保護局柴油車排氣煙度檢驗結果表（見
    本院卷第13頁），其上所載檢測日期乃97年10月13日，係在
    被告目測污染之前，自不影響上開原告未依被告限定期限檢
    驗之認定；原告主張其電聯被告所屬承辦人員，經告知該97
    年10月13日檢驗結果表足為無污染之認定云云，乃為被告所
    否認，且未據原告舉證以實其說，復與法律明文規定不符，
    自無可採。
七、綜上所述，原告之主張並無可採。被告以原告既經通知逾期
    未到檢，違反空氣污染防制法第42條第1 項規定，爰依同法
    第68條規定，裁處其6 萬元罰鍰，於法並無不合，訴願決定
    予以維持，亦無違誤，原告猶執前詞，訴請撤銷，為無理由
    ，爰不經言詞辯論，予以駁回。
八、本件事證已臻明確，兩造其餘攻擊防禦方法經本院審酌後，
    核與本件判決結果均不生影響，故不再逐項論述，附敘明之
    。
九、據上論結，本件原告之訴為無理由，爰依行政訴訟法第236
    條、第233 條第1 項、第98條第1 項前段判決如主文。
中    華    民    國    99    年     3    月    1     日
                    臺北高等行政法院第三庭
                                    法  官  林玫君
上為正本係照原本作成。
本件以訴訟事件所涉及之法律見解具有原則性者為限，始得於本
判決送達後20日內向本院提出上訴狀並表明上訴理由，如已於本
判決宣示後送達前提起上訴者，應於判決送達後20日內補具上訴
理由（均按他造人數附繕本），且經最高行政法院許可後方得上
訴。
中    華    民    國    99    年     3    月    1     日
                                    書記官  黃玉鈴


司法院資訊處製作；財團法人民間司法改革基金會備份。
